臺灣高等法院臺中分院刑事判決　　　　　　　　　九十三年度上訴字第一○四六號
　　上　訴　人　臺灣台中地方法院檢察署檢察官
　　被　　　告　丙○○
　　選任辯護人　徐曉萍
右上訴人因被告偽造有價證券案件，不服臺灣臺中地方法院九十三年度訴字第二四五
號中華民國九十三年四月十六日第一審判決（起訴案號：臺灣臺中地方法院檢察署九
十二年度偵字第一四八四二號），提起上訴，本院判決如左：
      主  文
上訴駁回。
      理  由
一、公訴意旨略以：被告丙○○明知附表所示之支票二張為不詳姓名、年籍之人所偽
    造之人頭支票，竟於民國（下同）九十年八月間，在台中市○○○路及東興路口
    之泡沫紅茶店，向不詳姓名、年籍之成年男子，以一張新台幣（下同）三千元之
    代價，購得該二張偽造之支票（均已填妥金額、發票日並蓋有發票人之印文），
    並基於概括犯意，於同年八月底、九月底，在台中市○○○路二段七一Ｏ號「台
    欣租賃股份有限公司」，分別將該二張偽造之支票交付告訴人乙○○（台中市金
    錢豹酒店市政店經理），以支付其前往該酒店消費所積欠之款項，而連續行使該
    二張偽造之支票，嗣該二張支票皆因拒絕往來而遭退票，因認被告涉有行使偽造
    有價證券罪嫌。
二、按犯罪事實應依證據認定之，無證據不得認定犯罪事實，刑事訴訟法第一百五十
    四條第二項定有明文。公訴人認被告涉犯前揭罪嫌，係以：被告坦承不諱。
    告訴人乙○○之陳訴，並有該二張支票及退票理由單影本可稽為其依據。惟訊
    之被告丙○○，雖不否認其以每張三千元之代價購得附表所示之支票，並交付金
    錢豹酒店之收帳員陳明志，用以支付消費款之事實，惟辯稱：伊當時在金錢豹酒
    店消費，係掛乙○○的帳，先簽本票，由乙○○背書，待月底時，再由收帳員陳
    明志持本票收款，九十年八月底陳明志來收帳時，伊因沒有現金，也沒有支票支
    付，陳明志才建議伊向他人借用或購買支票，伊才循報上的廣告，買了附表所示
    的二張支票交給陳明志，伊在購買支票時，對方說屆期時只要指定票號將錢存入
    銀行，支票即可兌現，故伊不知該二張支票係他人所偽造等語。
三、經查：
  (一)本件被告之辯解如前所述，公訴人認被告對於行使偽造有價證券之犯行已坦承不
    諱，尚有未洽，而附表所示之二張支票屆期經提示均遭退票，其退票之理由，均
    為存款不足及拒絕往來，而非印鑑不符（發查卷第七頁、第八頁退票理由單），
    且該二張支票上之發票人印文，與各該支票之支票存款戶開戶印鑑卡留存印文完
    全相符，此有付款人即交通銀行中壢分行、臺中市第二信用合作社水湳分社所檢
    送之開戶印鑑卡附卷可稽（原審卷第五一頁、第五九頁），是該二張支票所蓋用
    之印章，並非盜刻或偽造。復按一般所謂之「人頭支票」，亦有可能是透過不當
    之方式取得發票人同意而簽發之支票，未必即屬偽造；依被告所供，其係向同一
    人同時購得附表所示之兩張支票，而該兩張支票上所書寫之文字字跡則甚為相似
    ，惟因票據授權由他人代為書寫簽發原即常見之事，上開二張支票發票人即力昇
    工程行負責人黃添財、誠毅企管顧問負責人劉魯義，經原審再三傳喚，則均因往
    居所不明而傳喚無著，尚難僅以被告購得附表所示之支票，而逕行推認該兩張支
    票係由無權簽發之人所偽造。
  (二)被告所辯「伊在金錢豹消費，係掛乙○○的帳，先簽本票由乙○○背書，待月底
    ，再由收帳員陳明志持該本票收款」一節，核與告訴人乙○○所提出、記載「被
    告名字、銷帳簽單、背書人乙○○、收帳員陳明志」之票據銷帳明細表（九十二
    年度偵字第五七九九號影卷第十九頁、第二十頁）相符，應堪採信，足見被告與
    金錢豹酒店之消費款債務，於消費完畢時即已成立，被告簽交本票係確認債務並
    予擔保之性質，其後再行交付之支票，僅係以支票作為清償債務之方法，支票屆
    期若不獲兌現，被告消費款之債務仍不消滅，無從取得新的財產上之利益，是被
    告附表所示之二張支票，亦不成立刑法第三百三十九條第二項之詐欺得利罪。至
    公訴人謂被告交付上開二張支票，係用以換回先前所交附之台欣公司支票，然為
    被告所否認，且未見公訴人舉證以實其說，難認可採。又告訴人乙○○之指訴內
    容，亦無法證明被告有何行使偽造有價證券之犯行，此外，復查無其他確切證據
    足以證明被告犯罪，自應為被告無罪之諭知。
四、原審對被告為無罪之判決，認事用法均無違誤，公訴人上訴意旨略以：本件與民
    法第三百二十條新債清償之要件尚有未合，原審認被告不構成詐欺得利罪云云，
    指摘原審判決不當，難認為有理由，應予駁回。
五、依刑事訴訟法第三百六十八條，判決如主文。
本案經檢察官甲○○到庭執行職務。
中      華      民      國    九十三    年      九      月      一      日
                                   臺灣高等法院臺中分院刑事第十庭
                                         審判長法  官  林  照  明
                                               法  官  吳  重  政
                                               法  官  王      銘
右正本證明與原本無異。
如不服本判決應於收受送達後十日內向本院提出上訴書狀，其未敘述上訴之理由者並
得於提起上訴後十日內向本院補提理由書（均須按他造當事人之人數附繕本）。
                                               書記官  王  麗  珍
中     華     民     國     九十三     年      九      月      七       日
 附表：
┌──┬─────┬─────────┬────┬─────┬─────┐
│編號│發票人    │ 付款人           │發票日  │支票號碼  │金額（元）│
├──┼─────┼─────────┼────┼─────┼─────┤
│  │力昇工程行│ 交通銀行中壢分行 │90.11.30│TB0000000 │258,000│
├──┼─────┼─────────┼────┼─────┼─────┤
│  │誠毅企業顧│ 台中市第二信用合 │90.12.31│JL0000000 │330,000   │
│    │問有限公司│ 作社水湳分社     │        │          │          │
└──┴─────┴─────────┴────┴─────┴─────┘
                                                                      Ｆ
